臺灣臺北地方法院刑事判決　　　　　　　 96年度易字第673號
公　訴　人　臺灣臺北地方法院檢察署檢察官
被　　　告　英屬曼島樂吉美股份有限公司
兼　代表人　甲○○(Philip Neaves)
　　　　　　　　　　外僑居留證.
共　　　同
選任辯護人　顧立雄律師
　　　　　　經雯貴律師
　　　　　　蔡易餘律師
上列被告因違反勞動基準法案件，經檢察官聲請簡易判決處刑（
96年度偵字第4272號），本院適用通常程序審判，判決如下：
    主  文
英屬曼島樂吉美股份有限公司、甲○○均無罪。
    理  由
一、聲請簡易判決處刑意旨略以：被告甲○○係被告英屬曼島商
    樂吉美股份有限公司（下稱樂吉美公司）之負責人，為勞動
    基準法第2條第2款所稱之雇主，分別自附表所示之任職期間
    ，僱用盧明霞、吳瑞珠、朱美皇、徐藍萍、郭美華、陳玉鳳
    、陳美蘭及陳淑娟，從事電話訪問之工作。其明知雇主依勞
    動基準法第11條第2款終止勞動契約時，應依同法第17條規
    定給付資遣費，竟於民國95年12月7日，以業務緊縮裁撤電
    訪部門為由，終止與盧明霞等8人之僱傭契約，然未依勞動
    基準法第17條之規定，發給盧明霞等8人資遣費，因認被告
    甲○○犯勞動基準法第78條之罪嫌，被告樂吉美公司應依同
    法第81條第1項規定科以同法第17條之罰金等語。
二、按犯罪事實應依證據認定之，無證據不得認定犯罪事實；不
    能證明被告犯罪者，應諭知無罪之判決，刑事訴訟法第154
    條第2項、同法第301條第1項前段分別定有明文。又公訴案
    件犯罪證據之蒐集，及提起公訴後，對犯罪事實之舉證責任
    及指出證明之方法，均屬公訴人之職責，原則上法院僅於當
    事人之主張及舉證範圍內進行調查證據，其經法定程序調查
    證據之結果，認已足以證明犯罪事實時，始得為犯罪事實之
    認定。若其為訴訟上之證明，於通常一般人仍有合理之懷疑
    存在，尚未達於可確信其真實之程度者，在該合理懷疑尚未
    剔除前，自不能為有罪之認定 (最高法院94年度台上字第20
    33號判決參照)。
三、本案公訴人認被告等涉違反勞動基準法罪嫌，係以證人盧明
    霞、朱美皇、吳瑞珠、陳玉鳳、徐藍萍、郭美華、陳美蘭、
    陳淑娟之證詞，及樂吉美公司交付證人等之離職證明書未具
    體說明何時發放資遣費等為主要論據。訊據被告兼樂吉美公
    司代表人甲○○固坦承迄未給付盧明霞等8人資遣費之事實
    ，惟堅決否認有何違反勞動基準法之犯行，辯稱：因樂吉美
    公司之資金遭凍結，故無法發放，且有承諾嗣資金解凍後發
    放資遣費等語。
四、證人盧明霞、朱美皇、吳瑞珠、陳玉鳳、徐藍萍、郭美華、
    陳美蘭、陳淑娟等於檢察官偵查中之證詞，經具結在案，且
    當事人、辯護人對其證詞於本院準備程序中並未爭執，亦未
    聲請傳訊，顯已放棄詰問權之行使，復無顯不可信之情況，
    依刑事訴訟法第159條之1第2項，其證詞自得作為證據。至
    其餘非供述證據，亦無違反法定程序取得之情形，依刑事訴
    訟法第158條之4反面規定，亦得作為證據，合先敘明。
五、經查，被告甲○○係被告樂吉美公司之代表人，證人盧明霞
    、朱美皇、吳瑞珠、陳玉鳳、徐藍萍、郭美華、陳美蘭、陳
    淑娟則係被告樂吉美公司之電訪員，任職期間均如附表所示
    ，嗣被告樂吉美公司於95年12月7日以業務減縮裁撤電訪部
    為由，終止與證人盧美霞等人之僱傭契約，然尚未發給資遣
    費等事實，業據被告甲○○坦承屬實，並經證人盧美霞等8
    人於檢察官偵查中結證屬實，有渠等筆錄在卷足憑，復有公
    司基本資料查詢、臺北市政府勞工局勞資爭議案件協調會議
    紀錄等在卷可參，此部分事實已堪認定。
六、惟按，行為非出於故意或過失者不罰；過失行為之處罰以有
    特別規定者為限，刑法第12條定有明文。而勞動基準法第78
    條並無處罰過失之規定，此觀該條文規定即明。本院查：
  (一)被告樂吉美公司設於華南商業銀行龍江分行第000000000000
    號帳戶，於95年11月30日固有餘額新臺幣 (下同)899 萬1,
    679元，惟因民眾於95年11月14日向臺南縣警察局歸仁分局
    派出所報案遭詐騙匯款至該帳戶，該分局受理後，以95年11
    月18日南縣歸警偵字第0950018848號函轉臺北市政府警察局
    中山分局繼續偵辦，並函請華南商業銀行龍江分行設定警示
    帳戶；嗣被告樂吉美公司於95年12月15日申請解除警示帳戶
    ，經臺北市政府警察局中山分局函覆略稱：依據內政部警政
    署95年12月20日警署刑偵字第0950006786號函規定，民眾辦
    理解除警示帳戶理由須經司法程序終結：不起訴處分、無罪
    判決、罰金、判決執行完畢、緩起訴、緩刑及保護處分等7
    項，被告樂吉美公司申請解除之上開帳戶，因涉及詐欺等案
    件，全案由內政部警政署刑事警察局移請臺灣臺北地方法院
    檢察署偵辦中，俟法院判決結果確定後，再依相關規定辦理
    解除等情，有華南商業銀行存款往來明細表暨對帳單、臺南
    縣警察局歸仁分局96年6月20日南縣歸警偵字第0960009865
    號函、臺北市政府警察局中山分局96年1月29日北市警中分
    刑字第09630519700號函、民眾解除警示帳戶申請書等在卷
    可考，足認被告樂吉美公司與盧美霞等8人終止僱傭契約前
    ，被告樂吉美公司之上開帳戶已被列為警示帳戶，堪信被告
    甲○○辯稱：因樂吉美公司帳戶資金遭凍結，故無法支付盧
    明霞等人資遣費等語，尚非無據，已難認定被告甲○○有故
    意違反勞動基準法第78條之情。
  (二)檢察官於審理中固質疑被告樂吉美公司尚有另一帳戶，其內
    資金亦可供支付資遣費云云。然被告甲○○辯稱：樂吉美公
    司目前雖未能正常營運，但如驟然結束公司營運，更會陷於
    被訴詐欺之窘境，故為求繼續提供會員旅遊安排等服務，仍
    保留6名員工負責，該未被凍結帳戶乃提供該等員工薪資之
    用；且除盧明霞等8人外，尚有7、80名左右遭樂吉美公司資
    遣之員工，所需給付資遣費共計2,194萬餘元，該未被凍結
    帳戶之資金亦不足以支應等語，並有其所提之綜合對帳單、
    樂吉美公司95年12月7日終止勞動契約之員工資料一覽表等
    在卷可參，被告甲○○上述辯解，尚無悖常情，自難以樂吉
    美公司公尚有另一帳戶，遽認被告甲○○有違反上開勞動基
    準法之故意。
  (三)被告樂吉美公司於終止盧明霞等人僱傭契約時，曾於95年12
    月11日出具離職證明交付渠等收執，上載「...... 於95年
    12 月7日，因公司暫時休業而解散，遣散費及預告工資將於
    日後發放，當所有事情都整頓好時。(The severance money
    will be paid at a later date,When everything is
    sorted out.)」有離職證明數紙在卷可按；而證人盧明霞等
    8 人於96年1月17日在臺北市政府勞工局與被告甲○○召開
    勞資爭議協調會議時，亦主張「資方 (按即被告樂吉美公司
    ) 並同意給付資遣費及預告期間工資」等，有臺北市政府勞
    工局勞資爭議案件協調會議紀錄附卷可查，足認被告等確有
    承諾給付盧美霞等資遣費之事實。雖上開離職證明並未具體
    說明何時發放資遣費，所載「當所有事情整頓好時」亦不免
    流於空泛，然被告甲○○始終未曾表示拒絕給付資遣費，且
    被告樂吉美公司華南商業銀行龍江分行之帳戶遭列為警示帳
    戶，須俟所涉詐欺案件司法程序終結，始能解除警示帳戶乙
    節，已如上述，而該司法程序何時終結，顯非被告等所能預
    料及掌控，其縱未能明確表示支付資遣費之時期，亦無從逕
    認有違反勞動基準法之犯行。至勞動基準法施行細則第8條
    雖規定，依勞動基準法第17條規定計算之資遣費，應於終止
    勞動契約30日內發給，然該規定係內政部訂定發布之行政命
    令，依刑法第1條罪刑法定原則，自不足以充作刑罰法律構
    成要件之一部，被告甲○○縱未依該施行細則規定於30日內
    給付資遣費，亦僅係違反行政命令，而非構成刑事責任，附
    此敘明。
  (四)綜上，被告甲○○並無違反勞動基準法第78條之故意，自無
    從以該罪名相繩。
七、被告甲○○既不成立勞動基準法第78條之罪，被告樂吉美公
    司即無從科以同法第81條第1項之罰金。檢察官所為舉證，
    均不足以證實被告確有違反勞動基準法之犯行。此外，本院
    復查無其他積極證據足認被告等有檢察官所指之上述犯行，
    揆之首開說明，自應為無罪之諭知。
據上論斷，應依刑事訴訟法第452條、第301條第1項，判決如主
文。
本案經檢察官戴文亮到庭執行職務
中　　華　　民　　國　　96　　年　　8 　　月　　6 　　日
                        臺灣臺北地方法院刑事第14庭
                                審判長法　官　宋松璟
                                      法  官  劉煌基
                                      法  官  李家慧
上正本證明與原本無異。
如不服本判決，應於判決送達後10日內向本院提出上訴狀（應抄
附繕本）。告訴人或被害人如對於本判決不服者，應具備理由請
求檢察官上訴，其上訴期間之計算係以檢察官收受判決正本之日
期為準。
                                      書記官  周小玲
中　　華　　民　　國　　96　　年　　8 　　月　　8 　　日
附表：
┌──┬─────┬───────┬──────────┐
│編號│勞工姓名  │職位          │任職起迄期間        │
├──┼─────┼───────┼──────────┤
│ 一 │盧明霞    │電訪員        │87.5.26至95.12.7    │
├──┼─────┼───────┼──────────┤
│ 二 │朱美皇    │電訪員        │95.9.15至95.12.7    │
├──┼─────┼───────┼──────────┤
│ 三 │吳瑞珠    │電訪員        │94.3.1至95.12.7     │
├──┼─────┼───────┼──────────┤
│ 四 │陳玉鳳    │電訪員        │95.6.22至95.12.6    │
├──┼─────┼───────┼──────────┤
│ 五 │徐藍萍    │電訪員        │94.9.15至95.12.6    │
├──┼─────┼───────┼──────────┤
│ 六 │郭美華    │電訪員        │90.12.1至95.12.6    │
├──┼─────┼───────┼──────────┤
│ 七 │陳美蘭    │電訪員        │89.11.14至95.12.6   │
├──┼─────┼───────┼──────────┤
│ 八 │陳淑娟    │電訪員        │95.6.20至95.12.6    │
└──┴─────┴───────┴──────────┘
